臺灣高雄地方法院行政訴訟判決
110年度交字第514號
原      告  陳偉晉  
被      告  高雄市政府交通局

代  表  人  張淑娟  
訴訟代理人  蘇健義  
上列當事人間交通裁決事件，原告不服被告民國110 年10月27日
高市交裁字第32-BZB106311號裁決，提起行政訴訟，本院判決如
下：
    主  文
原告之訴駁回。
訴訟費用新臺幣參佰元由原告負擔。
    事實及理由
一、程序事項：本件為交通裁決事件，依兩造所述各節及卷內資
    料所示，本件事證已臻明確，本院認無經言詞辯論之必要，
    爰依行政訴訟法第237 條之7 之規定，不經言詞辯論而為判
    決。
二、事實概要：原告於民國109 年4 月17日17時45分許駕駛所有
    車牌號碼00-0000 號自用小客車（下稱系爭車輛），在高雄
    市大寮區光明路三段與至學路口，因有「非遇突發狀況，在
    車道中暫停」、「非遇突發狀況，在行駛中驟然煞車（處車
    主）」之違規行為，經民眾檢舉，由高雄市政府警察局交通
    大隊林園分隊（下稱舉發機關）員警以原告之駕駛人身份，
    填掣高市警交相字第BZB106310 （下稱前案舉發單）、經被
    告於109年8月28日開立高市交裁字第32-BZB106310號裁決書
    （下稱前案裁決書）裁處「罰鍰新台幣（下同）18,000元，
    記違規點數3點並應參加道路通安全講習」。原告提起行政
    訴訟，經本院於110年5月11日以109 年度交字第334 號判決
    （下稱前案判決）以原告確有上開交通違規為由，實體判決
    原告之訴駁回確定。舉發機關員警另以原告為系爭車輛車主
    之身分，於109年5月8日開立BZB000000 號舉發違反道路交
    通管理事件通知單（下稱舉發通知單）逕行舉發。嗣原告於
    應到案日期（109年6月22日）前之109 年5 月14日向被告陳
    述不服，經被告函詢舉發機關後，認原告確有上揭違規行為
    ，乃依行時為道路交通管理處罰條例（下稱處罰條例）第43
    條第4 項規定，於110 年10月27日開立高市交裁字第32-BZB
    106311號裁決書（下稱原處分），裁處原告「吊扣汽車牌照
    3 個月」（原處分處罰主文第二項於原告提起本件訴訟後，
    業據被告依職權撤銷）。原告不服，遂提起行政訴訟。
三、原告主張：僅由檢舉人提供之影片尚無從得知伊行車狀況之
    前方情形，因伊當時行駛於外側車道，再慢慢靠近內側車道
    ，然本來行駛在伊後方的藍色貨車，突然變換車道至伊左邊
    的內側車道上，伊為閃避該藍色貨車，才放慢速度減速等語
    。並聲明：原處分撤銷。
四、被告則以：經檢視採證影片(檔名末7碼為822_001)可見，畫
    面時間17:45:06-原告車輛由畫面左下角出現，行駛於外側
    車道，其後煞車燈亮起，此時內側車道沿線並無其他車輛行
    駛、17:45:09-原告車輛於慢車道與快車道之間車速驟減至
    煞停，阻擋檢舉人車輛通行路線，此時前方車輛稀少，亦無
    其他車況，該車後煞車燈及第三煞車燈持續亮起、17:45:11
    -內側車道有大貨車經過，原告車輛驟然停止於慢車道與快
    車道之間，致檢舉人緊急煞車(車身頓一下) ，其車號為00-
    0000，清晰可辨，並緩速向前續行、17:45:16-原告車輛後
    煞車燈及第三煞車燈熄滅後向左偏行，並未見停靠路側或駕
    駛人下車之情形…影片結束，足證原告於車前並無其他車況
    時，於慢車道與快車道之間車速驟減至煞停，致檢舉人車輛
    須立即緊急煞車減速，以避免撞及原告車輛，歷時約9秒（1
    7:45:07~17:45:16），顯已妨害檢舉人之行駛動線，對檢舉
    人而言，實屬難以預測之突發情形，著實令人措手不及，倘
    應變不及撞擊系爭車輛，或因閃避致撞擊其他使用道路之車
    輛或人員，其他使用道路之車輛或人員將難予及時應變，足
    以使其他使用道路之車輛或人員倒地、翻滾、彈撞，亦足以
    使發生撞擊之車輛駕駛人、乘客致生受傷死亡之結果，此足
    對他人生命產生極其嚴重危害之結果，為一般具有常識之成
    年人所得預見，遑論通過考驗而領有駕駛執照之原告。原告
    此種駕駛方式顯已超出一般用路人對其行車動線之合理期待
    ，自應依行為時處罰條例第43條第1 項第4 款予以裁罰。而
    原告對高市警交相字第BZB106310號舉發通知單提出行政訴
    訟，業經本院109 年度交字第334號判決「原告之訴駁回」
    確定在案。是原告於前揭時間、地點確有「非遇突發狀況，
    在車道中暫停」之違規行為，被告據以裁處，洵無不合等語
    ，資為抗辯。並聲明：原告之訴駁回。
五、本院之判斷：
  ㈠按「（第1 項）汽車駕駛人，駕駛汽車有下列情形之一者，
    處6,000 元以上24,000元以下罰鍰，並當場禁止其駕駛：4 
　　、非遇突發狀況，在行駛途中任意驟然減速、煞車或於車道
    中暫停。（第4 項）汽車駕駛人有第1 項第1 款至第4 款或
    前項行為者，並吊扣該汽車牌照3 個月。」，行為時處罰條
    例第43條第1 項第4 款、第4 項前段定有明文。另按「汽車
    除遇突發狀況必須減速外，不得任意驟然減速、煞車或於車
    道中暫停。前車如須減速暫停，駕駛人應預先顯示燈光或手
    勢告知後車，後車駕駛人應隨時注意前車之行動。」道路交
    通安全規則第94條第2 項亦定有明文。
　㈡次按訴訟經法院實體審理後所為之確定判決，當事人對於判
    決內容所確定之判斷，其後不得再就同一法律關係更行起訴
    或於他訴訟上，為與確定判決內容相反之主張，此即所謂判
    決之實質上確定力（既判力），而此僅存在於經裁判之法律
    關係，至判決理由中所判斷之其他爭點，則非既判力之效力
    所及。惟法院於確定判決理由中，就訴訟標的以外當事人所
    主張之重要爭點，本於當事人辯論之結果已為判斷時，除有
    顯然違背法令，或當事人已提出新訴訟資料足以推翻原判斷
    之情形外，於同一當事人就與該重要爭點有關所提起之他訴
    訟，不得再為相反之主張，法院亦不得作相反之判斷，以符
    訴訟法上之誠信原則，此即學理上所謂之「爭點效」（最高
    行政法院100年度判字第310號、第856號、102年度判字第26
    6號、第724號判決意旨參照），合先敘明。　　
　㈢經查，原告曾因本件交通違規行為，以駕駛人身份經舉發機
    關以前案舉發通知單舉發後，經被告以前案裁決書予以裁處
    ，原告提起行政訴訟後，經本院使體審理後，復以原告確有
    違反行為時處罰條例第43條第1項第4款事由（行駛中非欲突
    發狀況，在車道中暫停），以前案判決駁回原告撤銷前案裁
    決書之請求而告確定，已如前述，則參考（最高行政法院10
    0年度判字第310號、第856號、102年度判字第266號、第724
    號等判決意旨關於爭點效之論述，原告於本案對於其是否有
    交通違規行為（行駛中非欲突發狀況，在車道中暫停）一節
    ，即不得再為相反之主張，亦即不得再主張未為該交通違規
    行為。　　
　㈣次查，本院縱使不採爭點效之理論，原告得不受前案判決之
    拘束，得主張未有本案交通違規行為，然原告有事實概要欄
    所載之交通違規行為一節，業據被告提出高雄市政府警察局
    林園分局109 年6 月18日高市警林分交字第10971971200 號
    函、高雄市政府交通局109 年7 月27日高市交裁決字第1094
    2967600 號函及採證光碟等附卷可稽，並經本院當庭勘驗採
    證光碟（檔名末7碼為822_001），勘驗結果為「畫面時間17
    :45:06-原告車輛由畫面左下角出現，行駛於外側車道，其
    後煞車燈亮起，此時內側車道沿線並無其他車輛行駛、17:4
    5:09-原告車輛於慢車道與快車道之間車速驟減至煞停，阻
    擋檢舉人車輛通行路線，此時前方車輛稀少，亦無其他車況
    ，該車後煞車燈及第三煞車燈持續亮起、17:45:11-內側車
    道有大貨車經過，原告車輛驟然停止於慢車道與快車道之間
    ，致檢舉人緊急煞車(車身頓一下) ，其車號為00-0000，清
    晰可辨，並緩速向前續行、17:45:16-原告車輛後煞車燈及
    第三煞車燈熄滅後向左偏行，並未見停靠路側或駕駛人下車
    之情形…影片結束。」等情，有本院111 年3 月8日勘驗筆錄
    在卷可查。故原告駕駛系爭車輛行駛時，車道前方未有突發
    之事故，卻驟然減速而暫停車道之違規事實，亦堪以認定。
　㈤原告雖於本案主張案發當時，其係欲閃避車道上另一輛藍色
    貨車云云。惟查，檢視採證光碟結果，藍色貨車係行駛同向
    之內側車道，而系爭車輛行駛外側車道，二車分屬不同車道
    ，且該藍色貨車行車位置後於系爭車輛，在系爭車輛煞車後
    ，藍色貨車始經過系爭車輛前進，客觀上二車並無互相妨礙
    之情形，且原告駕駛系爭車輛先於藍色貨車行駛，並無在路
    上停車閃避另一車道之藍色貨車之理，足認原告上開主張不
    符事理，為無理由，不足採信。
  ㈥綜上所述，原告於事實概要欄所載時、地確有「非遇突發狀
    況，在行駛中驟然煞車（處車主）」之違規行為，被告依行
    為時處罰條例第1 項第4 款、第43條第4 項前段規定，以原
    處分裁處原告「吊扣汽車牌照3 個月」，於法有據。原告訴
    請撤銷，為無理由，應予駁回。
六、本件判決基礎已臻明確，兩造其餘攻防方法及訴訟資料經本
    院斟酌後，核與判決結果不生影響，不另一一論述，併此敘
    明。
七、本件第一審裁判費為300 元，應由原告負擔，爰確定第一審
    訴訟費用額如主文第2 項所示。
據上論結，本件原告之訴為無理由，依行政訴訟法第237 條之7 
、第237 條之8 第1 項、第237 條之9 第1 項、第236 條、第98
條第1 項本文，判決如主文。
中　　華　　民　　國　　111 　年　　8 　　月　　8 　　日
　　　　　　　　　行政訴訟庭  法  官  吳文婷
上為正本係照原本作成。
如不服本判決，應於判決送達後20日內，向本院提出上訴狀並表
明上訴理由（原判決所違背之法令及其具體內容或依訴訟資料可
認為原判決有違背法令之具體事實），其未載明上訴理由者，應
於提出上訴後 20 日內向本院補提理由書（上訴狀及上訴理由書
均須按他造人數附繕本，如未按期補提上訴理由書，則逕予駁回
上訴），並應繳納上訴裁判費新臺幣 750 元。
中　　華　　民　　國　　111 　年　　8 　　月　　8 　　日
                              書記官  洪嘉慧